臺灣新北地方法院行政訴訟判決　　　　　110年度交字第692號
原　　告　廖定禧　
被　　告　新北市政府交通事件裁決處

代 表 人　李忠台（處長）
訴訟代理人黃慧婷律師
上列當事人間因交通裁決事件，原告不服被告中華民國 110年10
月18日新北裁催字第48-CP0000000號裁決，提起行政訴訟，本院
判決如下：
    主  文
一、原告之訴駁回。
二、訴訟費用新臺幣300元由原告負擔。
    事實及理由
壹、程序方面：
一、查，原告不服被告所為道路交通管理處罰條例第 8條的裁決
    而提起撤銷訴訟，依行政訴訟法第237條之1，應適用交通裁
    決事件訴訟程序。本件因卷證資料已經明確，本院依同法第
    237條之7規定，於是不經言詞辯論，直接裁判。
二、另查，被告就本案違規事實（如下爭訟概要欄所示），前以
    110年9月17日新北裁催字第48-CP0000000號違反道路交通管
    理事件裁決書為裁決，嗣經本院函請被告重新審查後，被告
    發現前開裁決書之處罰主文欄內第三項所記載關於吊扣汽車
    牌照期間加倍及易處逕行註銷汽車牌照部分之處分有無效之
    情形，被告乃於110年 10月18日重新裁開裁決書將之予以刪
    除，此有被告新北市政府交通事件裁決處之答辯狀、變更前
    後之裁決書在卷足憑（見本院卷第53頁至第59頁、第75頁及
    第85頁）。從而，本件原告就同一違規事實既已依法提起訴
    訟請求撤銷，而被告重新所為變更之裁決，並非依原告之請
    求處置，則參酌行政訴訟法第237條之4第 3項規定反面解釋
    之旨，依法本件自不得視為原告撤回起訴，本院自仍應就被
    告機關更正後所為之裁決即110年10月18日新北裁催字第48-
    CP0000000號違反道路交通管理事件裁決書為審理之標的，
    核先敘明。
貳、實體方面：
一、爭訟概要：緣原告廖定禧駕駛車牌號碼000-0000號自用小客
    車（下稱系爭汽車），於民國（下同）110年8月13日8時30
    分，行經新北市板橋區民族路往中和中山路方向時，因與他
    人發生行車糾紛，而因有「非遇突發狀況，在車道中暫停」
    、「非遇突發狀況，在行駛中於車道暫停（處車主）」之違
    規行為，經民眾於110年8月13日檢具違規採證影片向新北市
    政府警察局板橋分局（下稱舉發機關）提出檢舉，經舉發機
    關執勤員警檢視違規採證影片後仍認違規屬實，遂於110年8
    月 23日填製新北市警交大字第CP0000000號舉發違反道路交
    通管理事件通知單（下稱舉發通知單）予以舉發，記載應到
    案日期為110年10月7日前，並移送被告處理。原告嗣於110
    年8月27日提出申訴不服舉發，案經經被告函向舉發機關查
    明原告申訴情節及違規事實情形後，仍認違規事實明確，被
    告為此乃依道路交通管理處罰條例第43條第1項第4款、第43
    條第4項、第43條第5項（裁決書誤載為「第24條」）、第63
    條第1項（即第63條第1項第3款）等規定，以110年10月18日
    新北裁催字第48-CP0000000號違反道路交通管理事件裁決書
    （下稱原處分）裁處原告罰鍰新臺幣（下同）18,000元，記
    違規點數 3點，並應參加道路交通安全講習及吊扣汽車牌照
    6個月。原告不服原處分，於是提起本件行政撤銷交通裁決
    訴訟。
二、原告起訴主張及聲明：
(一)原告主張要旨：
  1.本車從板橋區民族路往中和行駛，突然從本車右側竄出一台
    轎車因前方巴士擋住無法超車，該車便快速變換車道，駛向
    本車後面連續不停按著急促尖銳的喇叭聲逼得原告不得己停
    下車後喇叭聲才同時停止，本車就停在民族路 222號巷口前
    方。
  2.原告與車內的兒子（患有重度先天性心臟病，領有重度殘障
    手冊），2 人同時被尖銳的喇叭聲驚嚇得兒子發出尖叫聲，
    瞬間原告也恐慌的緩慢將車停下來，原告回問後車，對方完
    全沒有回應，可能是心虛反而加速從民族路225 號巷口迴轉
    急速離去，造成原告無法記錄到該車的車號，在民族路129
    號巷口有裝設路口監示器，請法官能夠向警方調閱並詳查。
  3.事故當天晚上，兒子一直處於警嚇，心跳急速上昇，狀況緊
    急就立刻到亞東醫院急診，接著住院治療15天後才出院。
  4.當天原告都遵守交通規則開車，若依照原判決，原告規矩開
    車要冤枉受罰，而且吊扣牌照，將造成患有重度心臟病的兒
    子無車可以接送，嚴重影響家庭經濟崩潰，反而讓不法駕駛
    者惡意製造交通混亂，還消遙法外。
(二)聲明：撤銷原處分。
三、被告答辯及聲明：
(一)被告答辯要旨：
  1.參臺北高等行政法院107年交上字第221號裁定對於「突發狀
    況」之解釋可知，「突發狀況」之性質應即限縮於緊急避難
    中之危難情狀而言，倘行為當時無發生「前方有車禍突然發
    生、道路塌陷、車輛惡意危險之駕駛行為或巨大貨物突然掉
    落路面、惡劣天候情況或其他因素造成緊急突發狀況而不得
    不驟然減速、煞車或於車道中暫停」或類此之避難情狀，行
    為人仍暫停於車道中之者，即難謂客觀上有任何「危難」需
    避免，更不容以駕駛人主觀意思恣意擴張「突發狀況」之意
    涵。
  2.查原告於系爭地點將車輛於無任何上述緊急狀況之情形下，
    僅憑其與後車因細故發生糾紛為由而將車輛停放於道路中致
    生阻擋後方車輛之事實，核其行為明顯已造成後方車輛無法
    通行，且參當時又無任何使原告不能正常行駛之事，核其情
    形自屬無故於車道中暫停無誤，上開情節有採證影片（採證
    光碟之「CP0000000.mov」）及影片截圖可考，被告據之而
    為之處分應違規無誤。
  3.原告固於起訴狀中以「車內駕駛與原告過度驚嚇、因而造成
    住院15天之結果」等語為脫免本件違規責任之理由；惟查原
    告所檢附之「亞東紀念醫院診斷證明書」，其診斷內容為「
    科別：感染科」、「右下肢蜂窩組織炎」、「低白蛋白血症
    」、「甲狀腺亢進」等，殊難想像上開症狀係因後方車輛鳴
    按喇叭所可能造成，原告所提出之損害與本件檢舉人所為之
    行為間是否有因果關係存在，即非無疑；又參原告於申訴書
    中所述情節「車子疑有故障故開起來一頓一頓…下車係為檢
    查車輛是否有冒煙或零件散落…」等語，該理由則顯與原告
    起訴意旨完全不同，顯見原告對本案事實所為之敘述多有矛
    盾或不實之處，上述理由均難據為有利原告之判斷。
  4.另按行政罰法第7條第1項規定：「違反行政法上義務之行為
    非出於故意或過失者，不予處罰。」因此，不論違規行為人
    係故意或過失而違反道路交通管理處罰條例行政法上義務之
    行為，均應予處罰，原告基於「迫使後車當下在車道中與其
    理論」之主觀意思而將車輛暫停於車道中，核其主觀之意思
    ，即有「無故於車道中暫停」之故意無誤，其自應為本件處
    分之可歸責對象。
  5.再者，原告既為合法考領汽車駕駛執照之人，有汽車車籍查
    詢資料及駕駛人基本資料為憑，其對上述規定應知之甚詳，
    並應確實遵守。是原告前揭所述，無非單方所執之詞，委無
    足取。綜上所述，被告依法裁處，應無違誤，原告之訴為無
    理由。
(二)聲明：原告之訴駁回。
四、爭點：被告認原告駕駛所有系爭汽車，於110年8月13日8時3
    0 分，行經新北市板橋區民族路往中和中山路方向時，與他
    人發生行車糾紛，因有「非遇突發狀況，在車道中暫停」、
    「非遇突發狀況，在行駛中於車道暫停（處車主）」之違規
    行為，以原處分裁罰原告，是否合法有據？原告主張其係因
    後方車輛急促地連續按喇叭，逼迫其不得將車停下等情，可
    否採為撤銷原處分之理由？
五、本院之判斷：
(一)前提事實：原告駕駛系爭汽車，於110年8月13日8時30分，行
    經新北市板橋區民族路往中和中山路方向時，因與他人發生
    行車糾紛，而有「非遇突發狀況，在車道中暫停」、「非遇
    突發狀況，在行駛中於車道暫停（處車主）」之違規行為，
    遭民眾於110年8月13日（符合道路交通管理處罰條例第7之1
    條所規定之檢舉期限）檢具違規採證影片向新北市政府警察
    局板橋分局（下稱舉發機關）提出檢舉不服舉發，經舉發機
    關執勤員警檢視違規採證影片後仍認違規屬實，遂於110年8
    月23日（符合道路交通管理處罰條例第90條之舉發期限）製
    單舉發，並記載應到案日期為110年10月7日前，原告雖於到
    案期限內之110年8月27日提出申訴不服舉發，惟經被告函請
    舉發機關查明原告申訴情節及違規事實情形後，仍認違規事
    實明確，被告為此乃依道路交通管理處罰條例第43條第 1項
    第4款、第43條第4項、第43條第5項（裁決書誤載為「第24
    條」）、第63條第 1項（即第63條第1項第3款）等規定，以
    原處分裁處原告罰鍰 18,000元，記違規點數3點，並應參加
    道路交通安全講習及吊扣汽車牌照 6個月等情，此有檢舉人
    資料、本案舉發通知單暨送達資料、原告110年8月27日之交
    通違規案件陳述書、新北市政府警察局板橋分局 110年9月8
    日新北警板交字第1103875352號函、新北市政府警察局板橋
    分局110年 10月13日新北警板交字第1103881318號函、採證
    照片、現場照片、原處分書、系爭汽車車籍查詢、駕駛人基
    本資料及採證光碟等附卷可稽（見本院卷第65頁、第67頁暨
    第69頁、第71頁、第73頁、第79頁至第80頁、第81頁至第82
    頁、第83頁、第85頁、第89頁、第91頁、第93頁），核可採
    認為真實。
(二)被告認原告駕駛所有系爭汽車，於110年8月13日 8時30分，
    行經新北市板橋區民族路往中和中山路方向時，與他人發生
    行車糾紛，因有「非遇突發狀況，在車道中暫停」、「非遇
    突發狀況，在行駛中於車道暫停（處車主）」之違規行為，
    以原處分裁罰原告，核屬合法有據。原告主張其係因後方車
    輛急促地連續按喇叭，逼迫其不得將車停下等情，要屬無理
    難採，不得採為撤銷原處分之理由。
  1.應適用之法令：
  ⑴按道路交通安全規則第94條第2項規定：「汽車除遇突發狀
    況必須減速外，不得任意驟然減速、煞車或於車道中暫停。
    前車如須減速暫停，駕駛人應預先顯示燈光或手勢告知後車
    ，後車駕駛人應隨時注意前車之行動。」；又道路交通管理
    處罰條例第43條第1項第4款規定：「汽車駕駛人，駕駛汽車
    有下列情形之一者，處新臺幣 6千元以上2萬4千元以下罰鍰
    ，並當場禁止其駕駛：四、非遇突發狀況，在行駛途中任意
    驟然減速、煞車或於車道中暫停。」、同條第4項規定：「
    汽車駕駛人有第1項或前項行為者，並吊扣該汽車牌照6個月
    ；經受吊扣牌照之汽車再次提供為違反第1項第1款、第3款
    、第4款或前項行為者，沒入該汽車。」、同條第5項規定：
    「汽車駕駛人違反第 1項…規定者，應接受道路交通安全講
    習…。」，另第63條第1項第3款規定：「汽車駕駛人有下列
    各款所列條款之一者，除依原條款處罰鍰外，並予記點：三
    、有第43條……情形之一者，各記違規點數 3點。依前項各
    條款，已受吊扣或吊銷駕駛執照處分者，不予記點。」。
  ⑵次按違反道路交通管理事件統一裁罰基準及處理細則第 1條
    規定：「本細則依道路交通管理處罰條例第92條第 4項規定
    訂定之」、第2條第 1項、第2項規定：「處理違反道路交通
    管理事件之程序及統一裁罰基準依本細則之規定辦理。前項
    統一裁罰基準，如附件違反道路交通管理事件統一裁罰基準
    表。」，核上開統一裁罰基準及處理細則之規定，就其立法
    目的及功能，乃為防止處罰機關枉縱或偏頗，依道路交通管
    理處罰條例第92條第 4項所授權交通部會同內政部訂定「違
    反道路交通管理事件統一裁罰基準及處理細則」及其附件「
    違反道路交通管理事件統一裁罰基準表」，用以維持裁罰之
    統一性與全國因違反道路交通管理事件受處罰民眾之公平，
    不因裁決人員不同，而生偏頗，寓有避免各監理機關於相同
    事件恣意為不同裁罰之功能，並非法所不許，於憲法上保障
    人民財產權之意旨並無牴觸（此並有司法院大法官會議釋字
    第511號解釋意旨理由足資參照），並無違反法律保留原則
    。再依本件違規行為時之違反道路交通管理事件統一裁罰基
    準表記載，汽車駕駛人違反道路交通管理處罰條例第43條第
    1項第4款規定，即汽車駕駛人非遇突發狀況，於車道中暫停
    者，於期限內繳納或到案聽候裁決，應處罰鍰18,000元。核
    此上開規定，既係基於母法之授權而為訂定，且就違反道路
    交通管理事件統一裁罰基準及處理細則附件所示統一裁罰基
    準表中有關道路交通管理處罰條例第43條第1項第4款規定之
    裁罰基準內容（基準表除就其是否於期限內繳納或到案聽候
    裁決為裁量因素外，並就其不同違規車種及是否一年內有二
    次以上之行為，就其可能衍生危害交通安全之輕重不同，區
    分(1)機車(2)汽車(3)一年內有二次以上之第一項第一款、
    第三款、第四款行為等不同罰鍰標準，其衍生交通秩序危害
    ，既不相同，分別處以不同之罰鍰，符合相同事件相同處理
    ，不同事件不同處理之平等原則。），並未牴觸母法，是被
    告自得依此基準而為裁罰。
  2.查，本案經舉發機關即新北市政府警察局板橋分局檢視採證
    相片及行車紀錄器影片，發現系爭汽車於新北市板橋區民族
    路行駛時，有非遇突發狀況，在行駛途中於車道中暫停之違
    規事實，遂依道路交通管理處罰條例第43條第1項第4款規定
    舉發等情，業據新北市政府警察局板橋分局110年9月8日新
    北警板交字第1103875352號函述綦詳（見本院卷第73頁），
    復觀諸本院卷第81頁至第82頁所附之採證照片所示，於照片
    顯示時間2021/08/13 08:30:37時，見原告所駕駛之系爭汽
    車行駛在檢舉人車輛前方之內側車道，此時前方的路口號誌
    為圓形綠燈，即表示原告可繼續往前行駛，但該系爭汽車之
    煞車燈亮起而為減速行駛等情；嗣於照片顯示時間2021/08/
    13 08:30:45至08:30:47 時，見該系爭汽車通過路口後即停
    在內側車道上，此時並未見有任何突發狀況或緊急危難情事
    發生等情，而行駛在該系爭汽車後方之檢舉人車輛亦隨即停
    在其後方車道上；再於照片顯示時間 2021/08/13 08:30:49
    時，仍見該系爭汽車繼續停在內側車道上，而此時原告並打
    開系爭汽車之駕駛座車門並下車朝檢舉人車輛方向理論等情
    ，以上各情即與上揭新北市政府警察局板橋分局110年9月8
    日新北警板交字第1103875352號函述情節相符，堪認原告有
    基於迫使後車當下在車道中與其理論之主觀意思而將車輛暫
    停於車道中，核屬非遇突發事故，於車道中暫停之故意無誤
    ，被告據此認原告駕駛所有系爭汽車，於110年 8月13日8時
    30分，行經新北市板橋區民族路往中和中山路方向時，確有
    「非遇突發狀況，在車道中暫停」、「非遇突發狀況，在行
    駛中於車道暫停（處車主）」等違規行為，以原處分裁罰原
    告，即屬合法有據。
  3.至於原告雖主張其後方車輛急促地連續按喇叭，逼迫其不得
    將車停下等情。惟按道路交通安全規則第94條第2項規定：
   「汽車除遇突發狀況必須減速外，不得任意驟然減速、煞車
    或於車道中暫停。前車如須減速暫停，駕駛人應預先顯示燈
    光或手勢告知後車，後車駕駛人應隨時注意前車之行動。」
    ，並參照道路交通管理處罰條例第43條第1項第4款所規定：
    「汽車駕駛人，駕駛汽車有下列情形之一者，處新臺幣6千
     元以上2萬4千元以下罰鍰，並當場禁止其駕駛：四、非遇
     突發狀況，在行駛途中任意驟然減速、煞車或於車道中暫
     停。」，可知汽車駕駛人，駕駛汽車在行駛途中，如未遇
     突發狀況或緊急危難之情事存在，即不得有「任意驟然減
     速、煞車」或「於車道中暫停」之行為，如有違反則應依
     前揭規定處罰。反之，倘若汽車駕駛人確有法文規定之「
     遇突發狀況」，例如前方有車禍突然發生、道路塌陷、車
     輛惡意危險之駕駛行為或巨大貨物突然掉落路面、惡烈天
     候情況等等其它緊急突發狀況而不得不驟然減速、煞車或
     於車道中暫停時，始符合例外不予處罰。而查，依原告起
     訴陳述之當時情況是檢舉人在其後方急促地連續按喇叭，
     逼迫其不得將車停下乙節，然原告於舉發當時既未遭受任
     何緊急危難，僅是因為檢舉民眾之前述舉止，即將車輛在
     舉發違規道路中停下與檢舉人發生爭執，此舉不但造成不
     特定多數用路人之危險，亦有害於交通秩序安全之維護，
     殊難認為適法，自不得採為撤銷原處分之理由。
(三)本件判決基礎已臻明確，兩造其餘攻擊防禦方法及訴訟資料
    ，經本院審核後，或與本案爭點無涉，或對於本件判決結果
    不生影響，爰無庸一一再加論述，爰併敘明。
(四)本件第一審裁判費新臺幣300元，應由敗訴之原告負擔，所以
    確定如主文第2項所示。
六、結論：原處分並無違誤，原告訴請撤銷為無理由，應予駁回
          。
中    華    民    國    110   年    12    月    9     日
                  行政訴訟庭  法  官  楊志勇
上為正本係照原本作成。
如不服本判決，應於判決送達後20日內，向本院提出上訴狀，上
訴狀並應記載上訴理由，表明關於原判決所違背之法令及其具體
內容或依訴訟資料可認為原判決有違背法令之具體事實，並繳納
上訴費新臺幣750元。 其未表明上訴理由者，應於提出上訴後20
日內向本院補提理由書（上訴狀及上訴理由書均須按他造人數附
繕本），如逾期未提出上訴理由書者，本院毋庸再命補正，由本
院逕以裁定駁回上訴。
                              書記官  林楷勳
中    華    民    國    110   年    12    月    9     日